【裁判字號】    97,易,331
【裁判日期】    971106
【裁判案由】    毀損
【裁判全文】
臺灣花蓮地方法院刑事判決               97年度易字第331號
公  訴  人  臺灣花蓮地方法院檢察署檢察官
被      告  甲○○
上列被告因毀損案件，經檢察官提起公訴（97年度偵續字第16號
），本院判決如下：
    主  文
甲○○無罪。
    理  由
一、公訴意旨略以：被告甲○○任職於建昌禮儀社，負責招攬往
    生者殯葬事務處理之業務，於民國96年7月29日18時45分許
    ，因往生榮民身後殯葬處理之事務，在花蓮市榮民服務處與
    松成禮儀社之人員發生口角衝突，因而懷恨在心，竟萌毀損
    之犯意，於翌日凌晨3、4時許，教唆2位不明姓名年籍之成
    年男子，駕駛甲○○所有車牌號碼L3-9489號白色廂型車，
    至花蓮市○○路20號松成禮儀社負責人魏東河住處，由該2
    名不詳男子頭戴全罩式安全帽，手持斧頭及不詳鈍器，動手
    砸毀停放於該處門口，由被害人丁○○使用之車牌號碼6677
    -NZ號自小客車之車窗共7面、引擎蓋多處板金凹陷，足以生
    損害於丁○○，因認被告係犯刑法第29條、第354條之教唆
    毀損罪嫌云云。
二、按犯罪事實應依證據認定之，無證據不得認定犯罪事實，刑
    事訴訟法第154條第2項定有明文。次按認定犯罪事實所憑之
    證據，雖不以直接證據為限，間接證據亦包括在內；然而無
    論直接或間接證據，其為訴訟上之證明，須於通常一般之人
    均不致有所懷疑，而得確信其為真實之程度者，始得據為有
    罪之認定，倘其證明尚未達到此一程度，而有合理之懷疑存
    在時，事實審法院復已就其心證上理由予以闡述，敘明其如
    何無從為有罪之確信，因而為無罪之判決，尚不得任意指為
    違法；又認定不利於被告之事實，須依積極證據，苟積極證
    據不足為不利於被告事實之認定時，即應為有利於被告之認
    定，更不必有何有利之證據；又認定犯罪事實應依證據，為
    刑事訴訟法所明定，故被告否認犯罪事實所持之辯解，縱屬
    不能成立，仍非有積極證據足以證明其犯罪行為，不能遽為
    有罪之認定（最高法院76年台上字第4986號、30年上字第81
    6號、30年上字第1831號判例參照）。又告訴人之告訴，係
    以使被告受刑事訴追為目的，是其陳述是否與事實相符，仍
    應調查其他證據以資審查，若被害人之陳述並無瑕疵，就其
    他方面調查又與事實相符，固足採為科刑之基礎，倘其陳述
    尚有瑕疵，則在未究明事實真象前，遽採為論罪科刑之根據
    ，即難認為適法（最高法院52年度台上字第1300號及61年度
    台上字第3099號判例參照）。
三、訊據被告堅詞否認有何教唆毀損犯行，辯稱：L3-9489號自
    用小貨車是我本人使用，於96年7月30日凌晨2點多，我開車
    和朋友曾民魁等人到花蓮市○○路、國聯一路口旁的FEELIN
    G PUB喝酒，一直到警方來找我為止，都沒有離開，車子就
    停放在店門口，我並沒有教唆2名男子去砸車，而且7月29日
    晚上我跟魏東河的弟弟魏東發、魏東河的兒子跟女婿一起在
    麵攤喝酒，我對魏東河並沒有不滿，也沒有教唆他人砸車的
    動機等語。檢察官認被告涉犯教唆毀損罪嫌，並未提出直接
    證據（下手砸車之人並未查獲，亦無被告與實施毀損犯罪者
    間之聯繫紀錄等等），而僅提出間接證據（如證人丁○○於
    偵查中證述看到被告使用之白色廂型車出現在其住處附近，
    有2名男子下車，然並未目睹有人砸車之動作、被告於96年7
    月29日與丁○○之父親經營之松成禮儀社人員因業務關係發
    生爭執，以及引擎蓋上的砸痕跟葬儀社所用在棺木上封釘的
    斧頭相同，和被告未通過測謊等等）及花蓮縣警察局花蓮分
    局自強派出所受理各類案件紀錄表、受理刑事案件報案三聯
    單（僅證明證人丁○○報案之事實）、砸痕與斧頭勘驗比對
    照片4張、受損照片10張、被告車輛照片2張等為證，合先敘
    明。
四、證據能力：起訴書所載之證人丁○○、丙○○、魏東河於警
    詢之證詞，依刑事訴訟法第159條第1項之規定，除法律有規
    定者外，不得作為證據，既經被告否認證據能力，即不得作
    為證據，雖檢察官主張證人丙○○經本院傳喚未到庭，依刑
    事訴訟法第159條之3第3款之規定，其於警詢之證詞，應例
    外具有證據能力，然被告於丙○○於警詢中作證時，並未享
    有對質詰問權，且丙○○指述看到兩名砸車之男子駕駛1部
    白色老式廂型車，而白色老式廂型車僅為概括性之顏色、車
    款描述，證人丙○○既未提供車號、其他特徵，亦未由警方
    提供被告之車輛照片或實體供丙○○指認是否相同，是警詢
    證詞作成之經過，並未具有可信之特別情況，且亦非證明犯
    罪事實之存否所必要，其證詞仍無證據能力。又本件被告自
    願接受測謊，並同意該機關鑑定報告之證據能力，經形式審
    核，亦符合測謊基本程式要件，包括：(一)經受測人同意配合
    ，並已告知得拒絕受測，以減輕受測者不必要之壓力。(二)測
    謊人員須經良好之專業訓練與相當之經驗。(三)測謊儀器品質
    良好且運作正常。(四)受測人身心及意識狀態正常。(五)測謊環
    境良好，無不當之外力干擾等要件，是內政部警政署刑事警
    察局96年10月26日刑鑑字第0960162955號鑑定書具有證據能
    力，合先敘明。
五、惟查：
  (一)證人丁○○於96年12月18日偵查中證稱：當天晚上我要出去
    買東西，看到有2個人戴帽子開車停在富景路，其中1人長得
    高大，我看到他們下車拿長長的東西，好像是斧頭，但沒有
    實際看到砸車的情形，我看到的就是照片上的這台車，是廂
    型車，當時沒有抄下車牌，但車子上面有寫營業用字樣，事
    後去找才知道是那台車等語（見96年度偵字第3819號卷第45
    -46頁所附偵查訊問筆錄）；另於97年3月4日偵查中證稱：
    凌晨3、4點多，我去我姑姑家照顧她的小孩，出去便利商店
    買煙，經過我家時，看到右前方斜角約30公尺處有1台白色
    廂型車，我看到2個人頭戴安全帽，1個站在後車廂附近好像
    在拿東西，1個站在右側乘客座後面，我經過時隱約有看到
    車牌，後來我就去商店買煙，再折回我姑姑家，等我回到我
    姑姑家後約10多分鐘，接到我媽打來的電話，說我們家的車
    被砸，前1天有位往生者死掉，很多葬儀社人員都在現場，
    那台白色廂型車也在，我有印象，因為它有貼車牌號碼在後
    擋風玻璃下面，我是因為這樣才有印象的，這台車是甲○○
    開的，當天甲○○有和我們發生爭執，所以我對他開的車特
    別有印象等語（見97年度偵續字第16號卷第11-12頁所附偵
    查訊問筆錄），是證人丁○○僅能確認其看到出現在案發現
    場之車輛，係1部白色廂型車，並自承當時並未記下車牌，
    足認證人丁○○應係其主觀懷疑被告涉案後，查訪發現被告
    駕駛L3-9489號自用小貨車亦為白色廂型車，因此認定出現
    在案發現場之車輛，即被告所有，然核諸情理，證人丁○○
    於凌晨3、4時許出門買煙，是否會對30公尺外之1部車輛，
    賦予高度注意，實不無可疑，是其錯誤指認之可能性甚高，
    況其所指稱該車之特徵，如在「後擋風玻璃有車牌號碼貼紙
    」、「車身上有營業用字樣」等節，與警卷所附被告所有之
    L3-9489號白色自用小貨車照片2紙互核，均無法判讀車身有
    上開貼紙或註記，是證人丁○○所述其所見曾出現在案發現
    場之白色廂型車，即係被告所有之自用小貨車之基礎，顯乏
    比對確認之佐證。
  (二)又證人即FEELING PUB老闆娘乙○○到庭證稱：警方到店裡
    來找被告的那天，被告並無離開現場，當天是阿魁先進來，
    後面跟著甲○○和另外兩個男的，他們總共是4個人，我有
    看到被告平常開的白色廂型車停在隔壁店的門口，被告喝酒
    中途並沒有離開現場，一直到警察來，警察來的時候，車子
    還是停在原地，我有跟警察一起走到店門外等語明確，是被
    告自96年8月10日初次警詢時起，即辯稱案發時其所有之L3-
    9489號自用小貨車，於案發時，係停放在中山路、國聯一路
    口之酒吧門外乙節，應堪採信。證人丁○○指述疑似砸車之
    2名男子，係駕駛被告所有之L3-9489號白色廂型車犯案乙節
    ，與無利害關係之證人乙○○所述矛盾，尚難採信。
  (三)又上開測謊鑑定書雖具有證據能力，然測謊之結果，仍具有
    其侷限性及不確定性，並非絕對即可信為真實，尚不得以之
    為認定犯罪事實之主要基礎；又測謊鑑定，係依一般人在說
    謊時，會產生遲疑、緊張、恐懼、不安等心理波動現象，乃
    利用測謊儀器將受測者之上開情緒波動反應情形加以紀錄，
    用以判別受測者所供述之真實性，倘受測者愈想壓抑其謊言
    所產生之情緒，在測謊儀器上會愈產生明顯之情緒波動反應
    ，反之，則無此不實之波動反應。從而測謊鑑定結果，如就
    否認犯罪有不實之情緒波動反應，固得供審判上之參酌，惟
    不得採為有罪判決之唯一憑據，然若其否認犯罪之供述，無
    任何不實之情緒波動反應，又無其他合法之積極證據足為犯
    罪行為之證明者，即可印證其真實性，非不得為有利於受測
    者之認定，被告於回答1.你有參與（包括計畫、教唆、執行
    ）毀損這部車（車號6677-NZ）嗎？（答：沒有。）2.7月30
    日凌晨，你有參與毀損這部車嗎？（答：沒有。）3.你知道
    是誰毀損這部車嗎？（答：不知道。）均呈不實反應，然測
    謊結果，僅能作為被告並未據實陳述之佐證，並不能作為認
    定犯罪事實之主要基礎，更不能作為被告有罪之唯一證據。
  (四)綜上，本件被告於案發當時有不在場證明，其所使用之車號
    L3-9489號自用小貨車，亦均停放在花蓮市○○路、國聯一路
    口，而未曾由他人駕駛至花蓮市○○路20號案發現場附近，
    已認定如前，經核證人丁○○對被告為不利之指述，乃係基
    於其主觀認定L3-9489號自用小貨車曾於案發時出現在其住處
    附近，再因此聯想至被告前1天下午與松成禮儀社人員因業
    務關係起衝突、車輛遭砸痕跡與葬儀社使用之斧頭相符，故
    指述係被告教唆他人犯罪，然該L3-9489號自用小貨車曾出現
    在案發現場之事實既已遭推翻，則證人丁○○基於該事實所
    為之聯想和推測，雖屬事實，亦無從聯結、特定至被告，況
    若被告確因前1天下午之業務衝突，萌生砸毀丁○○所使用
    自小客車之動機，其既知另覓不詳人士下手實施犯罪以掩飾
    身分，又怎可能提供自己日常營業使用，且為禮儀社同業均
    知為其所有之L3-9489號自用小貨車作為交通工具，暴露其
    幕後指使之線索？實不無可疑。本件檢察官所舉間接證據，
    經互核之後，尚不能使本院達到被告為有罪之確信，本院復
    查無其他積極證據足以認定被告犯罪，依上開規定及說明，
    應為被告無罪之諭知。
據上論斷，應依刑事訴訟法第301條第1項，判決如主文。
本案經檢察官吳文正到庭執行職務。
中    華    民    國    97    年    11    月    6     日
                  刑事第一庭    法  官  蕭一弘
以上正本證明與原本無異。
如不服本判決應於收受判決後10日內向本院提出上訴書狀，並應
應敘述具體理由。其未敘述上訴理由者，應於上訴期間屆滿後20
日內向本院補提理由書 (均須按他造當事人之人數附繕本)「切
勿逕送上級法院」。
中    華    民    國    97    年    11    月    6     日
                                書記官


司法院資訊處製作；財團法人民間司法改革基金會備份。
